【裁判字號】    92,台上,482
【裁判日期】    920128
【裁判案由】    常業竊盜等罪
【裁判全文】
最高法院刑事判決                                九十二年度台上字第四八二號
    上  訴  人  壬○○
                戊○○
                丁○○
                乙○○
                甲○○
                丙○○
                己○○
    右  一  人
    選任辯護人  黃勝昭律師
    上  訴  人  辛○○
                庚○○
右上訴人等因竊盜等罪案件，不服台灣高等法院台南分院中華民國九十年十二月二十
七日第二審更審判決（八十九年度上更(二)字第三九四號，起訴案號：台灣台南地方法
院檢察署八十七年度偵字第二○六九號、第二一九九號、第二三八○號、第二五四五
號、第二七六六號、第四三二七號、第七○一九號、第七八六五號、第七八七八號）
，提起上訴，本院判決如左：
    主  文
原判決關於壬○○、丁○○、戊○○、乙○○、甲○○、丙○○、辛○○、庚○○部
分撤銷，發回台灣高等法院台南分院。
其他上訴駁回。
    理  由
一發回部分：
本件原判決撤銷第一審科刑判決，改判仍論處上訴人壬○○共同常業竊盜罪刑；改判
變更檢察官起訴法條，仍論處上訴人丁○○、戊○○共同常業竊盜罪刑；改判仍論處
上訴人乙○○、丙○○共同常業故買贓物罪刑；改判仍論處上訴人甲○○、辛○○、
庚○○常業故買贓物罪刑。並仍諭知壬○○、丁○○、戊○○、乙○○、丙○○、甲
○○、辛○○、庚○○均應於刑之執行前，令入勞動場所強制工作年，固非無見。
惟查：(一)、原判決事實欄始則記載「八十六年八月至同年十月間壬○○並與田崑祥另
又共同竊取機車十台賣給乙○○」，繼又載稱「田崑祥於八十六年八月至十月間，與
壬○○共竊取機車十台，以每台三千五百元左右售予林順明」，前後就故買上開贓物
之人所為認定歧異。又一面記載戊○○「協同壬○○、陳清濱竊取機車三十台賣給甲
○○」，一面記載「甲○○則於八十五年間向林漢清、陳清濱、戊○○、壬○○四人
購買共同竊取之機車二十台」，就偷竊機車而銷贓予甲○○之人及贓物數量之認定，
前後不一。再者，既記載「壬○○自八十五年五、六月間起與林漢清、戊○○、陳清
濱等總共竊取機車一百餘輛……裝貨櫃出售到中國大陸（因竊運中國大陸，故數量不
詳）」，竟又載稱「戊○○除與壬○○、林漢清、陳清濱四人共同偷竊一百台機車裝
櫃出賣到大陸外」，即先認定林漢清、陳清濱、戊○○、壬○○共同竊盜之機車在一
百台以上，數量不確定，旋又認定渠等所竊取之機車為一百台，先後所認未盡相符，
均不無矛盾。(二)、依原判決事實之記載，似認丁○○行竊之時間自八十六年九月起至
八十七年二月間被查獲止 (見原判決第七頁第十五至十七行 )，則就八十六年九月以
前之原判決附表一編號五、六、十一、十四、二○、二三、二六、三七、三八、四二
、四三、四四、四五、四八、六一、六二、六四、六五、六六、七八、七九、八○、
八一、八三、八五、八七、八九、九○、九一、九二、九三、九四、九五、九七、九
八、九九、一○一、一○三、一○四、一○五、一○六、一○七、一一八、一二○、
一二二、一二三、一二四、一二六、一二九、一三○、一三六等竊盜行為，何以丁○
○亦應與壬○○、戊○○、田崑祥、陳清濱負共犯之責，原判決並未說明其理由，已
有理由不備之可議。又既認戊○○自八十七年一月十三日至十一月三日在監執行，復
謂其就上開在監服刑期間所發生之原判決附表編號一、二、七、八、十二、十三、十
六、十七、十九、二一、二二、二四、二九、四○、四一、五○、五七、五九、六○
、六三、七二、七三、七四、七五、一○九等竊盜行為，亦應與壬○○、田崑祥、林
漢清、陳清濱等人負共犯之責，顯有判決理由矛盾之違法。(三)、原判決認辛○○自八
十六年七月間起向乙○○收購之借屍還魂機車有一百台，庚○○自八十六年八月間起
向乙○○收購之借屍還魂贓車有三十台，則乙○○出售之贓車即有一百三十台之多。
然原判決事實欄僅記載八十六年八月至同年十月間，壬○○與田崑祥竊取十台機車賣
予乙○○，及戊○○協同壬○○、陳清濱竊取機車三十台販售交予乙○○，另陳惠洲
於八十六年九、十月間賣十一台贓車予乙○○；即認乙○○購入之贓車只五十一台，
則其出售予辛○○、庚○○超出上開購入數量之其餘機車究係何來，如何認係贓車，
則悉未說明認定，理由已屬不備。又其以乙○○、林順明於第一審之供述，資為其憑
以認定辛○○向乙○○收購一百台贓車之論證（見原判決第二四頁第七至十行），惟
乙○○僅稱其曾將多部改裝好之機車，透過林順明賣予辛○○，而林順明亦供稱約賣
予辛○○三十台，均未言及有賣予辛○○一百台贓車，原判決就辛○○購買贓車之事
實認定與所採證據，顯屬不相適合，自有判決理由矛盾之違法。(四)、原判決事實記載
「丙○○經營明億機車行 (負責替乙○○、林順明改裝贓車，與之各有共同犯意）」
，乃理由中竟僅論述丙○○與乙○○有犯意聯絡及行為分擔，為共同正犯（見原判決
第二七頁末行至次頁第二行），事實之認定與理由之論列亦屬矛盾。(五)、原判決認「
庚○○（隆昌機車行）自八十六年八月間起向乙○○所收購之借屍還魂贓車有三十台
之多」，理由中則以乙○○於第一審及偵查中之供證為其所憑之依據（見原判決第二
三頁末二行至次頁第六行）。惟其所引之乙○○前揭供述，或稱曾賣二、三十台機車
予庚○○，部分係贓車，部分係中古車；或稱曾賣十台改裝後贓車予庚○○；或稱約
賣二、三十台贓車予庚○○云云，前後不一，非無瑕疵，原判決竟併採納上開相互齟
齬之證據資料，作為認定庚○○常業故買贓物之判決基礎，顯有判決理由矛盾之違誤
。(六)、原判決附表一所示機車共一百四十五台，依原判決事實認定之壬○○與林漢清
等人共竊取一百餘台裝櫃出售至大陸、壬○○竊取八台賣予己○○、壬○○與田崑祥
竊取十台賣予乙○○、壬○○與戊○○竊取五台賣予林順明、丁○○竊取十台賣予己
○○等三人、丁○○與戊○○竊取三十台賣予甲○○、陳清濱分別竊取十台賣予邱金
鎗及四台賣予後甲圓環協展機車行、陳清濱竊取二十台裝櫃銷至國外、戊○○與壬○
○等人竊取三十台賣予乙○○、戊○○竊取三十台賣予邱金鎗父子、陳清濱竊取十台
賣予邱金鎗父子等數量計算（以上數量已扣除原判決重複記載部分），壬○○等人竊
盜集團至少竊取機車二百六十七台以上，與原判決附表一所列暨原判決事實欄所記載
經警循線查獲所起出之機車牌照數量均不相符，本院前次發回意旨就此已予指明，原
判決對壬○○等人竊盜集團所竊取之機車數量究竟若干？仍未釐清，致其瑕疵依然存
在。(七)、原判決事實欄並未記載壬○○、戊○○、林漢清等人與簡清森基於犯意之聯
絡，組成一竊盜集團，乃理由中竟論述「查被告壬○○、戊○○、共犯簡清森及另案
由原審審理之林漢清，自八十五年起即組一竊盜集團」（見原判決第二七頁前二行）
，不無可議。又基於共同犯罪行為，應由共犯各負全部責任之理論，對於共犯中一人
所持以供犯罪使用之物，如認應宣告沒收，自應於共犯所犯罪名項下，均為沒收之諭
知，始稱適法。原判決一面認丁○○與壬○○、戊○○、田崑祥、陳清濱、林漢清等
人基於犯意之聯絡，組成竊盜機車集團，成員或獨自行竊，或二人一組共同竊盜；一
面認丁○○所有而供犯罪使用之六角扳手、螺絲起子及其他工具等物，係供其與戊○
○分組共同竊盜時使用，而僅於丁○○及戊○○罪刑項下諭知沒收。對共犯壬○○部
分則恝置不論（依原判決之認定，壬○○亦曾與丁○○同組行竊），其法律見解殊欠
允洽。壬○○、丁○○、戊○○、乙○○、甲○○、丙○○、辛○○、庚○○上訴意
旨指摘原判決不當，非無理由，應認仍有發回更審之原因。
二駁回部分：
按刑事訴訟法第三百七十七條規定，上訴於第三審法院，非以判決違背法令為理由，
不得為之。是提起第三審上訴，應以原判決違背法令為理由，係屬法定要件。如果上
訴理由狀並未依據卷內訴訟資料，具體指摘原判決不適用何種法則或如何適用不當，
或所指摘原判決違法情事，顯與法律規定得為第三審上訴理由之違法情形，不相適合
時，均應認其上訴為違背法律上之程式，予以駁回。上訴人己○○上訴意旨略稱：(一)
、辛○○、曾有福、庚○○等人並未向己○○及邱金鎗購買機車，渠等亦未曾供述有
向己○○買過贓車，且原判決理由對於渠等如何向己○○購買贓車，亦未有所記載，
除有理由不備外，並有調查未盡及判決理由矛盾之違法。(二)、己○○之自白，與事實
並不相符，己○○係在護父心切下，因親情壓力及為求順利獲得交保，一時思慮欠周
，而在偵查中供述不實之自白。實則宏易機車行所買受之中古車，均係依合法程序購
得或標得，且均有來源證明，此由警方三度搜索結果，均未發現任何可疑贓車或相關
物證可資證明，足見己○○之自白與事實不相符合，原審逕採為證據，與證據法則有
所違誤。己○○於案發時年紀尚輕，僅於店中協助整修機車，並未負責與車輛買賣有
關之事宜，縱認宏易機車行有何故買贓車情事，亦非己○○所能知悉，原審就此一部
分調查尚未明瞭，即與未經調查無異，亦有調查未盡之違法。(三)、戊○○等人固供稱
己○○向渠等購買贓車，然渠等偷竊範圍皆在台南縣市，亦有位在鄰近之銷贓管道，
就近即可銷贓，又怎會甘冒為警查獲之風險，騎至四、五十公里遠之嘉義；且渠等於
審理時均坦承犯案，獨就有關己○○部分堅稱未販售予己○○，顯見己○○並未向渠
等購買贓車，原審所為之認定，自與經驗法則有違。又戊○○於八十七年十月二十三
日在第一審同日之供述即前後不一，壬○○於第一審亦供稱未賣贓車予己○○；而陳
清濱於八十七年三月四日警詢中供稱僅認識邱金鎗，並不認識己○○，則其在同日偵
查中所稱曾於八十五年九至十一月賣贓車予己○○之供述，即非實在，誠難採信；丁
○○在第一審及原審均供稱所偷之車係賣給甲○○，未曾賣予己○○，足證其於偵查
中所供曾賣予己○○云云，自非事實；至甲○○於警詢中供稱賣十五台予邱金鎗，並
不足以作為認定己○○涉有任何犯行之依據，況甲○○在第一審供稱其未賣贓車予邱
金鎗父子，可見其於警詢中所言亦非實在，原審竟均予採信，即非合法。(四)、己○○
素行良好，並無犯罪習慣，僅在父親經營之機車行負責修理機車，確未涉入任何機車
買賣之事宜，對機車行之營運並不知情，故亦無常業故買贓物之行為，原審遽予宣告
強制工作三年，實有適用法則不當之違誤云云。
惟查：證據之取捨、事實之認定，乃事實審法院職權行使之範圍，茍其證據之取捨及
事實之認定，不違背經驗法則與論理法則，即不容任意指摘為違法，而據為上訴第三
審之適法理由。原判決依據己○○於警詢及偵查中自白曾向戊○○、丁○○、甲○○
、陳清濱等人故買贓車；並戊○○於第一審、壬○○於警詢及偵查中、陳清濱及丁○
○於偵查中、甲○○於警詢中等之供證，綜合判斷，認定己○○確有向壬○○、丁○
○、戊○○、陳清濱、甲○○購買偷竊而來之機車，並恃以為生之犯行。因而撤銷第
一審關於己○○部分之判決，改判仍論處己○○共同常業故買贓物罪刑，已敘明所憑
之證據及認定之理由。復說明己○○以故買贓物為生，顯見自我改造能力不足，並有
再犯之虞，有加強矯治之必要，併予諭知應於刑之執行前，令入勞動場所強制工作三
年。而以己○○否認有故買贓物之犯行，辯稱伊在伊父邱金鎗所經營之機車行工作，
未參與機車買賣業務，並無故買贓車云云，乃卸責之詞，不足採信，於理由內詳加說
明及指駁。經核所為論斷，均與卷內資料相符，從形式上觀察，並無認定事實不依證
據或有何採證違背經驗法則、論理法則等違法情形存在。而原判決係認定己○○向壬
○○、丁○○、戊○○、陳清濱、甲○○等人收購贓車，應負故買贓物罪刑，至己○
○事後將購入之機車拆解組合再販售何人，原判決縱未詳加論列說明，亦與判決本旨
不生任何影響，自無調查未盡或判決不備理由或理由矛盾之可言。又供述證據前後，
雖稍有參差或互相矛盾，事實審法院非不可本於經驗法則斟酌其他證據作合理之比較
定其取捨，從而供述證據之一部認為真實者予以採取，亦非證據法則所不許。原判決
已說明其就案內所有證據，本於調查所得心證，分別定其取捨，而為戊○○於第一審
、壬○○於警詢及偵查中、陳清濱及丁○○於偵查中、甲○○於警詢中等供證曾出售
贓車予己○○等情，為可採信之理由，此係事實審法院採證認事之職權行使，與證據
法則自屬無違；且己○○於警詢及偵查中之自白，既與上開供述證據相符，原判決採
為判決之基礎，亦無調查未盡之違法。至己○○其餘上訴意旨所執各詞，原判決已在
理由內論斷綦詳，並無如其所指之違法情形。其上訴違背法律上之程式，應予駁回。
據上論結，應依刑事訴訟法第三百九十七條、第四百零一條、第三百九十五條前段，
判決如主文。
中      華      民      國    九十二    年      一      月    二十八    日
                              最高法院刑事第九庭
                                  審判長法官  陳  炳  煌
                                        法官  陳  正  庸
                                        法官  韓  金  秀
                                        法官  吳  信  銘
                                        法官  徐  文  亮
      右正本證明與原本無異
                                              書  記  官
中      華      民      國    九十二    年      二      月     十一     日


司法院資訊處製作；財團法人民間司法改革基金會備份。
